【裁判字號】    90,易,337
【裁判日期】    900514
【裁判案由】    違反農會法
【裁判全文】
臺灣嘉義地方法院刑事判決                            九十年度易字第三三七號
    公  訴  人  臺灣嘉義地方法院檢察署檢察官
    被      告  丙○○
                乙○○
    右一人選任
    辯護人      林國一
    被      告  甲○○○
右列被告因違反農會法案件，經檢察官提起公訴（九十年度偵字第一九八一號），本
院判決如左：
    主  文
丙○○、乙○○共同連續對於有選舉權之人行求財物，而約其選舉權為一定之行使，
處有期徒刑陸月，如易科罰金，以佰元折算壹日。
甲○○○共同對於有選舉權之人行求財物，而約其選舉權為一定之行使，處有期徒刑
肆月，如易科罰金，以佰元折算壹日。緩刑年
    事  實
一、丙○○係嘉義縣水上鄉農會於民國九十年二月十五日所舉行第十四屆下寮村農事
    小組會員代表選舉之候選人，為求能順利當選，乃與其妻乙○○基於以每票新臺
    幣（下同）五千元為走路工之財物，行求有選舉權之人，而約其選舉權為一定行
    使之概括犯意聯絡，由乙○○於選舉前之九十年二月間某日上午六、七時許，在
    其位於嘉義縣水上鄉下寮村二鄰鴿溪寮二○號住處，央請甲○○○（綽號阿菊）
    代向有選舉權人即甲○○○之夫林水波及另十名不詳姓名之鄰居轉達其願以每票
    發放五千元走路工為代價，而請林水波等十一人於該次農會會員代表選舉中投票
    給丙○○，而為選舉權之一定行使。甲○○○遂與乙○○基於上開共同犯意聯絡
    ，於選舉前在其位於嘉義縣水上鄉下寮村十一鄰鴿溪寮二○號之六七住處向其夫
    林水波，及在嘉義縣水上鄉下寮村鴿溪寮之市場等地，向另十名有選舉權之不詳
    姓名鄰居轉達乙○○欲以每票五千元之代價為其夫丙○○賄選之意思，然林水波
    等人均以丙○○同係水上鄉下寮村鴿溪寮之村民，而拒絕收賄，並應允投票支持
    丙○○。乙○○復於選舉前之九十年二月間某日上午七、八時許，在嘉義縣水上
    鄉下寮村三鄰鴿溪寮二三之七號附近之田地，對有選舉權之鄰居吳金枝（綽號阿
    梅），以每票發放五千元走路工之財物，行求吳金枝投票給丙○○，而為選舉權
    之一定行使，同時並央請吳金枝告知其三位有選舉權之親戚江火山、侯彩雲、侯
    居財，於該次農會會員代表選舉中若投票支持丙○○，將發放每票五千元之走路
    工，然吳金枝因怕收賄會影響其夫於嘉義縣水上國小任職之教職，故並未收受賄
    款，亦未向江火山、侯彩雲、侯居財轉達乙○○欲以每票五千元之代價為其夫丙○○賄選之意思。嗣經臺灣嘉義地方法院檢察署檢察官指揮調查站人員監聽截獲
    查悉上情，迄九十年二月十五日選舉結果丙○○並獲當選農會會員代表。
二、案經臺灣嘉義地方法院檢察署檢察官指揮法務部調查局嘉義縣調查站（下稱嘉義
    縣調查站）及嘉義縣警察局人員調查後由該署檢察官自動檢舉偵查起訴。
    理  由
一、訊據被告甲○○○對於右揭犯行，供承不諱；被告乙○○、丙○○則矢口否認有
    違反農會法犯行，被告丙○○辯稱：選舉前被告即其太太乙○○有問其要不要買
    票，其未答應云云。乙○○則辯稱：其確於上開時、地央請關係人吳金枝及其三
    位親戚；及央請被告甲○○○請其代向其夫林水波及十位鄰居拜託，於選舉時投
    票支持被告丙○○，但沒說要以每票五千元賄選云云。經查：
  （一）被告乙○○於嘉義縣調查站調查中業已供承：「在農會代表選舉前，因為有
        人告訴我其他候選人已經開始買票，而且不只發放五千元的走路工，更有加
        碼到一萬元的，而我們都沒有動作的很危險，我聽到這樣，認為有必要幫我
        丈夫丙○○處理一下，以免他因而落選，於是我才分別打電話給『阿梅』（
        指吳金枝）及『阿菊』（指甲○○○），要阿梅幫我以每票五千元的代價向
        包括阿梅在內的四個人賄選，另亦要阿菊以每票五千元的代價向包括阿菊丈
        夫『阿代』（指林水波）在內的十一個人賄選」等語，核與被告甲○○○於
        偵審中供稱：被告乙○○確有請其代向其夫林水波及十名鄰居以每票五千元
        當走路工賄選，約其投票支持丙○○之情事，但證人林水波與其他不詳姓名
        鄰居均稱不須買票，也會支持被告丙○○，故實際上並未發放走路工等語（
        見九十年度選他字第一０號偵查卷第三五頁、第九五頁；本院卷第二五頁末
        至第二六頁）、證人林水波於偵查中供稱：被告甲○○○確實於選前告知其
        被告乙○○要發放五千元走路工，請其支持被告丙○○，但其因大家均為同
        村之人，所以，其未收錢即支持被告丙○○等語（見上開偵查卷第五二頁、
        第九二頁及該頁背面）、關係人吳金枝於嘉義縣調查站訊問時供稱：「（問
        ：丙○○有無透過你向水上鄉農會會員賄選買票？）丙○○之妻乙○○曾要
        交付四票的錢【每票多少錢我不清楚，但事後聽說每票的金額係新臺幣五千
        元】請我代為買票，但我以先生任公務人員不方便為由，予以拒絕。」；「
        （問：前述丙○○之妻乙○○曾要交付金錢請你代為買票賄選遭你拒絕之經
        過詳情為何？）丙○○之妻乙○○係三十多年的鄰居，彼此早就熟識，乙○○都叫我的偏名『阿梅』【台語音譯】，乙○○知道我係農會會員，且我住
        宅後方亦有三票【都是我親戚】，遂拜託我向我親戚等三人拉票，連同我總
        共四票，暗示將交付我四票的賄選金，當時我因怕收受賄款若因此出事會影
        響到我擔任公職的先生，遂予以拒絕。」等語相符。而關係人吳金枝在選舉
        前之九十年二月九日曾以其家中（○五）0000000號電話撥打至（○
        五）0000000號之被告丙○○家中電話給被告乙○○時，向被告乙○○表示：「我老師說你去央別人，伊嘿公務人員，明天就要去會議，說叫我
        不要：：叫我不要用：：」，被告乙○○接續向關係人吳金枝表示：「阿菊
        （指甲○○○）是替我發十一個。」之情，除為被告乙○○與關係人吳金枝
        所不否認外，復有通訊監察報告附於偵查卷可佐（見九十年度選他字第一０
        號偵查卷第十一頁）。參以被告甲○○○、關係人吳金枝與丙○○、乙○○
        夫妻均為三、四十年之好友，極為熟稔，且素無怨隙，此亦據其等陳明在卷
        ，加以被告甲○○○於偵查中坦承本件犯行後，本身亦需接受法律制裁，故
        衡諸常情，被告甲○○○與關係人吳金枝當無誣陷被告乙○○、丙○○之理
        。因此，被告甲○○○、乙○○上開違反農會法之犯行，應堪認定。
  （二）被告丙○○雖辯稱：被告乙○○雖在選前告知其要發放走路工之事，惟其加
        以拒絕，其不知被告乙○○央請被告甲○○○、關係人吳金枝代為發放走路
        工之事云云。惟查，被告乙○○於嘉義縣調查站訊問時已供承：「（問：在
        你打電話向阿梅和阿菊要求渠等幫你賄選之前，有無將此事告知你先生丙○○？）有的，我有將這件事告訴他。」等語，而被告丙○○於本院審理時復
        供稱：其收入來源為種田之收入，要收成才會有收入，一年之收入約二十萬
        元等語，而依據被告乙○○上開每票發放走路工五千元，預計發放十五位之
        方式，所須資金為七萬五千元，對照被告丙○○之年收入，此為一筆鉅額開
        銷，若被告丙○○以明確拒絕被告乙○○買票之建議，衡諸常情，被告乙○○應無仍投入其家庭近三分之一強之年收入以發放走路工之理。是綜合上開
        情節觀之，被告丙○○對被告乙○○欲發放走路工之事應係知情並加以同意
        ，被告乙○○被告丙○○與乙○○間有上開違反農會法犯行之犯意聯絡及行
        為分擔甚明。
  （三）綜上所述，被告丙○○、乙○○二人所辯，應屬事後卸責之詞，不足採信。
        此外，復有臺灣嘉義地方法院檢察署通訊監察書一份、（○五）00000
        00號電話通訊監察錄音帶乙捲及通訊監察報告一份、嘉義縣水上鄉農會第
        十四屆會員代表選舉人名冊、嘉義縣水上鄉農會第十四屆農事小組選舉會員
        代表當選人簡歷冊、嘉義縣水上鄉農會第十四屆下寮農事小組選舉人名冊各
        乙份在卷可資佐證，事證明確，被告丙○○、乙○○、甲○○○之犯行洵堪
        認定。
二、核被告丙○○、乙○○、甲○○○所為，均係犯農會法第四十七條之一第一項第
    二款之對於有選舉權之人以財物行求其選舉權為一定之行使罪。被告丙○○、乙○○、甲○○○三人就對於有選舉權之證人林水波與被告甲○○○不詳姓名之鄰
    居十人以財物行求其等為選舉權之一定行使之犯行，有犯意之聯絡及行為之分擔
    ，應論以共同正犯。又被告丙○○、乙○○二人先後多次犯行，時間緊接，所犯
    罪名相同，顯係基於概括犯意反覆為之，應依連續犯之規定論以一罪，並加重其
    刑。爰審酌被告丙○○、乙○○、甲○○○，對政府籲請全體候選人及民眾共同
    來摒棄賄選，置若罔聞，以身試法，從事賄選買票，被告乙○○係為被告即其夫
    婿丙○○圖取農會代表名器及被告甲○○○係基於鄰居情誼代為轉達賄選信息之
    犯罪動機，被告丙○○、乙○○與甲○○○三人之教育程度均不高，被告丙○○
    、乙○○犯後猶飾詞狡辯，犯後態度不佳，而被告甲○○○犯後坦承犯行等一切
    情狀，各量處被告丙○○、乙○○與甲○○○如主文所示之刑，併諭知易科罰金
    之折算標準，以資懲儆。查被告甲○○○前未曾受有期徒刑以上刑之宣告，有臺
    灣高等法院被告全國前案記錄表一份附於本院卷可稽（見本院卷第六頁），爰審
    酌被告甲○○○係受被告乙○○之託始對有選舉權之人以財物行求其等為選舉權
    之一定行使，於本案並非居於主導之地位，且其平常品行尚稱良好，經此刑之宣
    告，當知所警惕，信無再犯之虞，本院認為其所宣告之刑，均以暫不執行為適當
    ，爰併諭知緩刑三年，以啟自新。
據上論斷，應依刑事訴訟法第二百九十九條第一項前段，農會法第四十七條之一第一
項第二款、第一款，刑法第十一條前段、第二十八條、第五十六條、第四十一條前段
、第七十四條第一款，罰金罰鍰提高標準條例第二條，判決如主文。
本案經檢察官陳美君到庭執行職務
中      華      民      國    九十      年      五      月     十四     日
                                臺灣嘉義地方法院刑事第二庭
                                    法  官  林  坤  志
右正本證明與原本無異。
如不服本判決，應於判決送達後十日內向本院提出上訴狀( 應附繕本 )。
中      華      民      國    九十      年      五月     十七     日
                                    書記官  李  子  英
附錄本判決論罪法條：
農會法第四十七條之一：
農會之選舉有左列行為之一者，處三年以下有期徒刑，得併科三萬元以下罰金：
一  有選舉權之人，要求、期約或收受財物或其他不正利益，而許以不行
    使其選舉權或為一定之行使者。
二  對於有選舉權之人，行求、期約或交付財物或其他不正利益，而約其
    不行使選舉權或為一定之行使者。
三  對於候選人行求、期約或交付財物或其他不正利益，而約其放棄競選
    或為一定之競選活動者。
四  候選人要求、期約或收受財物或其他不正利益，而許以放棄競選或為
    一定之競選活動者。
犯前項之罪者，所收受之財物沒收之。如全部或一部不能沒收時，追徵其
價額。


司法院資訊處製作；財團法人民間司法改革基金會備份。
